臺灣屏東地方法院民事判決
111年度簡上字第56號
上  訴  人  盧致宇  
被 上訴 人  陳哲偉  


上列當事人間請求損害賠償事件，上訴人對於中華民國111年1月
24日本院110年度屏簡字第171號第一審判決提起上訴，本院於11
1年11月9日言詞辯論終結，判決如下：
    主      文
原判決關於命上訴人給付超過新臺幣5萬元本息部分，及該部分
假執行之宣告暨訴訟費用（除確定部分外）之裁判均廢棄。
上開廢棄部分，被上訴人在第一審之訴駁回。
其餘上訴駁回。
第一審（除確定部分外）、第二審訴訟費用，由上訴人負擔2分
之1，餘由被上訴人負擔。
    事實及理由
一、被上訴人於原審起訴主張：上訴人與伊之妻潘柳純前為同事
    關係，上訴人明知潘柳純係有配偶之人，竟與其互相傳送訊
    息，並於如附表所示時間以通訊軟體傳送如附表所示之內容
    予潘柳純，其程度已逾一般男女正常交往之分際，亦已超過
    社會一般通念所能容忍之範圍。上訴人之行為已破壞伊婚姻
    生活之圓滿安全及幸福，而不法侵害伊基於配偶關係而生之
    身分法益，且情節重大，爰依民法第184條第1項後段、第19
    5條第1項及第3項規定，請求上訴人加計法定遲延利息賠償
    新臺幣（下同）30萬元等語。並聲明：上訴人應給付被上訴
    人30萬元，及自起訴狀繕本送達翌日起至清償日止，按週年
    利率百分之5計算之利息。
二、上訴人則以：伊與潘柳純僅為同事關係，原先亦不熟識，係
    因潘柳純向伊購買泰國蝦，始以通訊軟體LINE互相聯絡，而
    伊個性愛開玩笑，與朋友講話，不分男女，一向較為輕浮，
    伊與潘柳純間如附表所示之對話內容，即屬開玩笑之性質。
    且伊既未曾與潘柳純單獨出遊，亦未曾有任何不當交往或逾
    矩之行為，被上訴人主張伊不法侵害其基於配偶關係所生之
    身分法益而情節重大，請求伊賠償其所受非財產上之損害，
    於法無據等語，資為抗辯。並於原審聲明：被上訴人之訴駁
    回。
三、原審判命上訴人給付被上訴人10萬元，及自110年3月31日起
    至清償日止，按週年利率百分之5計算之利息，而駁回被上
    訴人其餘之請求，並就被上訴人勝訴部分，依職權為假執行
    及供擔保免為假執行之宣告。上訴人聲明不服，提起上訴，
    其上訴意旨略以：伊與潘柳純間如附表所示之對話內容，純
    係開玩笑，二人間並無任何不當交往或逾矩之行為等語，並
    於本院聲明：㈠原判決不利於上訴人部分廢棄。㈡上開廢棄部
    分，被上訴人在第一審之訴駁回。 被上訴人則於本院答辯
    聲明：上訴駁回（原審判決被上訴人敗訴部分，未據其聲明
    不服，已告確定）。
四、被上訴人主張其與潘柳純為夫妻關係，上訴人與潘柳純前為
    同事關係，上訴人於如附表所示時間，以通訊軟體LINE傳送
    如附表所示之內容予潘柳純等事實，業據其提出戶籍謄本及
    通訊軟體LINE對話紀錄為證（見原審卷第4至5頁、第135至1
    49頁），並為上訴人所不爭執，堪信為屬實。
五、本件爭點為：㈠上訴人與潘柳純間有無男女不正當交往行為
    ？是否侵害被上訴人基於配偶關係而生之身分法益而情節重
    大？㈡倘然，被上訴人請求上訴人賠償慰撫金以若干數額為
    相當？茲分別論述如下：
　㈠上訴人與潘柳純間有不正當交往行為，已侵害被上訴人基於
    配偶關係而生之身分法益，且情節重大：
　⒈按故意以背於善良風俗之方法，加損害於他人者，負損害賠
    償責任；不法侵害他人基於父、母、子、女或配偶關係之身
    份法益而情節重大者，被害人雖非財產上之損害，亦得請求
    賠償相當之金額，民法第184條第1項後段及第195條第3項準
    用同條第1項前段分別定有明文。而婚姻係以夫妻之共同生
    活為目的，配偶應互相協力保持其共同生活之圓滿安全及幸
    福，夫妻互守誠實，係確保其共同生活之圓滿安全及幸福之
    必要條件，故應解為配偶因婚姻契約而互負誠實之義務，配
    偶之一方行為不誠實，破壞共同生活之圓滿安全及幸福者，
    即為違反因婚姻契約之義務而侵害他方之權利（最高法院55
    年台上字第2053號民事判決意旨參照）。職此，婚姻為兩人
    基於共同生活，忠實協力以達圓滿、安全及幸福目的之結合
    關係，於婚姻關係存續中，實不容認他人對婚姻本質加以破
    壞，倘有予以干擾或侵害者，即屬破壞基於婚姻配偶權關係
    之生活圓滿、安全及幸福法益，該等行為與婚姻配偶權益所
    受之損害間自有相當因果關係。倘配偶之一方與第三者有不
    誠實之行為，其互動方式依社會一般觀念，已足以動搖婚姻
    關係所重應協力保持共同生活圓滿安全幸福之忠實目的時，
    不得謂非有以違背善良風俗之方法，加損害於他人之故意，
    茍配偶確因此受非財產上之損害即精神上痛苦，自亦得依法
    請求賠償。是侵害配偶權之行為，並不以通姦或相姦行為為
    限，倘夫妻任一方與他人間存有逾越結交普通朋友等一般社
    交行為之不正常往來，其行為已逾社會一般通念所能容忍之
    範圍，已達破壞婚姻共同生活之圓滿安全及幸福之程度情節
    重大，即足當之。
　⒉經查，上訴人於原審自承：伊認識潘柳純，也知道潘柳純結
    婚了等語（見原審卷第87至88頁），核與證人潘柳純於本院
    證稱：伊有跟上訴人說伊有老公跟小孩，伊有跟上訴人表明
    伊有家庭等語相符（見本院卷第53、55頁），由此可見，上
    訴人顯已知悉潘柳純係有配偶之人。又依上訴人所傳送如附
    表所示之對話內容，其與潘柳純之互動顯然已逾越一般男女
    正常交往之程度，甚至潘柳純亦曾於109年5月20日主動傳送
    ：「今天日子不錯內……2020.5.20」等語予上訴人（見原審
    卷第147頁），其諧音為「愛你愛你.我.愛你」，再參諸證
    人潘柳純於本院所證：伊認為這不是一般朋友間應該傳訊的
    內容，伊認為上訴人有想要追求伊，上訴人傳送想抱伊的訊
    息後，伊就以520中文是我愛你的訊息予上訴人等語（見本
    院卷第53至55頁），足徵上訴人與潘柳純係以通訊軟體LINE
    相互調情及表達愛慕之意，其男女關係已達曖昧之程度，而
    非上訴人單方面調戲潘柳純，亦非潘柳純基於同事情誼予以
    敷衍應付，而已逾越一般男女正常交往之分際。上訴人雖提
    出與其他友人之對話紀錄，以證明其個性愛開玩笑，惟上訴
    人與他人如何往來，其個性是否愛開玩笑，尚與本件上訴人
    及潘柳純間傳送如附表所示之對話內容是否已逾越一般男女
    正常交往分際之判斷無涉，並不足資作為有利於上訴人之證
    據。上訴人所為足以破壞被上訴人婚姻之圓滿安全及幸福，
    而不法侵害被上訴人基於配偶關係而生之身分法益，且情節
    重大，則被上訴人請求上訴人賠償其所受非財產上之損害，
    於法洵屬有據
　㈡被上訴人請求上訴人賠償之慰撫金以5萬元為相當：
　　按慰藉金之賠償，以人格權遭受侵害，使精神上受有痛苦為
    必要，至其核給之標準固與財產上損害之計算不同，惟非不
    可斟酌雙方身分、資力與加害程度，及其他各種情形核定相
    當之數額（最高法院51年台上字第223號判決意旨參照）。
    經查，被上訴人目前擔任砂石車司機，月收入約6至7萬元，
    育有1名子女，尚在國中就讀，名下有房屋及土地各1筆；上
    訴人原受雇擔任司機（兼職外務），月收入約3萬2,000元，
    109年12月間因身體需休養，而辦理留職停薪，目前並無工
    作，家中生計仰賴其配偶於早餐店兼職工作，月收入約2至3
    萬元，育有3名子女，分別就讀於國中及幼稚園，名下有4筆
    土地等情，經兩造陳明在卷，並有稅務電子閘門財產所得調
    件明細表在卷可稽。本院斟酌兩造之身分、地位、經濟能力
    ，及上訴人所為不法侵害之情節，暨被上訴人所受精神上痛
    苦之程度等一切情狀，因認被上訴人請求上訴人賠償慰撫金
    ，以5萬元為相當，超過部分，應不予准許。
六、綜上所述，本件被上訴人依民法第184條第1項後段、第195
    條第1項及第3項規定，請求上訴人給付其5萬元，及自起訴
    狀繕本送達翌日（即110年3月31日）起至清償日止，按週年
    利率百分之5計算之利息，為有理由，應予准許。逾此範圍
    ，其請求非有理由，應予駁回（原審已駁回被上訴人之請求
    部分，不在本件論述範圍）。原審就上開應予駁回部分，為
    被上訴人勝訴之判決，並依職權為假執行暨預供擔保免為假
    執行之宣告，容有未洽。上訴意旨就此部分指摘原判決不當
    ，求予廢棄改判，為有理由，應由本院將原判決關此部分廢
    棄，改判如主文第2項所示。至上開應予准許部分，原審為
    被上訴人勝訴之判決，並依職權為假執行暨預供擔保免為假
    執行之宣告，核無不合。上訴論旨指摘原判決此部分不當，
    求予廢棄改判，為無理由，應予駁回。
七、訴訟費用負擔之依據：民事訴訟法第79條。
中　　華　　民　　國　　111 　年　　11　　月　　23　　日
                  民事第二庭    審判長法　官　凃春生
　　　　　　　　　                    法  官  劉千瑜
　　　　　　　　　                    法  官  高世軒
正本係照原本作成。
本判決不得上訴。　　　
中　　華　　民　　國　　111 　年　　11　　月　　23　　日
                                      書記官  潘豐益
附表：
    時         間        內                 容 109 年03月20日01時32分 不知道什麼時候約會（日文翻譯為中文） 109 年03月23日01時03分 晚上睡不著想你（日文翻譯為中文） 109 年03月26日01時05分 一個人的晚上寂寞（日文翻譯為中文） 109 年03月6 日08時01分 不會我在想你你也在想我吧 109 年05月12日13時01分 好你上班要想我 109 年05月14日07時42分 我覺得可能我沒在旁邊才會睡不好 109 年05月20日02時36分 我想抱你（日文翻譯為中文） 109 年05月20日07時55分 那是個約會的好日子 109 年05月22日20時54分 我在醫院的時候，聽到叫診的人有純字，就好想見妳